【裁判字號】    97,訴,3257
【裁判日期】    971021
【裁判案由】    違反藥事法
【裁判全文】
臺灣臺中地方法院刑事判決              97年度訴字第3257號
公  訴  人  臺灣臺中地方法院檢察署檢察官
被      告  乙○○
                      樓
上列被告因違反藥事法案件，經檢察官提起公訴（97年度偵字第
14118號），本院判決如下：
    主    文
乙○○明知為禁藥而轉讓，處有期徒刑伍月，緩刑參年，緩刑期
間付保護管束，並向社區提供陸拾小時之義務勞務。
    犯罪事實
一、乙○○明知甲基安非他命類藥品業經行政院衛生署公告禁止
    於醫療上使用，屬藥事法第22條第1項第1款所稱之禁藥，不
    得轉讓，竟基於轉讓禁藥之犯意，於民國97年5月29日晚上7
    時許，在臺中縣太平市○○路7號前之空地上，其所有停放
    在該處之車號PB-1009號自小客車之車內，施用甲基安非他
    命時（業經送觀察勒戒完畢），甲○○見狀亦拿取施用，而
    供甲○○免費施用少許。嗣於同日晚上7時5分許，臺中縣警
    察局太平分局之員警在上開地點巡邏時，發現乙○○形跡可
    疑，上前盤查，經乙○○同意搜索後，經警在其車上查扣乙
    ○○所有之甲基安非他命7小包（含袋重共計8.6公克，扣案
    於乙○○之施用毒品案件），及查獲甲○○，而查悉上情。
二、案經臺中縣警察局太平分局報請臺灣臺中地方法院檢察署檢
    察官偵查起訴。
    理    由
一、訊據被告乙○○對上開犯罪事實自承不諱，核與證人甲○○
    本院審理中之證述情節相符，並有扣案之甲基安非他命7小
    包可證。又證人甲○○因施用上開甲基安非他命毒品，於上
    開時、地，為警查獲後，經採集尿液（尿液代號G970517號
    ）送驗結果，呈安非他命、甲基安非他命陽性反應，為警移
    送後，經檢察官提起公訴，有中山醫學大學附設醫院檢驗科
    藥物檢測中心尿液檢驗報告影本、台灣台中地方法院檢察署
    97年毒偵字第3058號起訴書各乙份在卷可按。事證明確，被
    告罪行洵堪認定。
二、按甲基安非他命固屬毒品危害防制條例第2條第2項第2款所
    規定之第二級毒品，惟安非他命類藥品業經行政院衛生署於
    69年12月8日，以衛署藥字第301124號；79年10月9日，以衛
    署藥字第904142號公告禁止於醫療上使用，而屬藥事法第22
    條第1項第1款所稱之「禁藥」。又藥事法第83條第1項轉讓
    禁藥罪之法定刑為7年以下有期徒刑，得併科新臺幣5百萬元
    以下罰金，較毒品危害防制條例第8條第2項轉讓第2級毒品
    罪之法定刑為重。藥事法第83條第1項係於93年4月21日修正
    公布，同年月23日起施行，為毒品危害防制條例之後法。毒
    品之範圍尚包括影響精神物質與其製品。而藥事之管理，亦
    非僅止於藥品之管理。又毒品未必係經公告之禁藥，禁藥亦
    未必為毒品。毒品危害防制條例與藥事法2者，並無必然之
    特別法與普通法關係。故除有轉讓之第二級毒品達毒品危害
    防制條例第8條第6項之一定數量，經依法加重後之法定刑較
    藥事法第83條第1項之法定刑為重之情形外，因藥事法第83
    條第1項為後法，且為重法，應優先適用藥事法處罰（臺灣
    高等法院暨所屬法院94年法律座談會刑事類提案第8號結論
    意旨參照）。本件被告僅轉讓少許甲基安非他命予證人甲○
    ○施用，未達行政院93年1月7日院台法字第0930080551號令
    頒轉讓持有毒品加重其持之數量標準第二條關於第二級毒品
    在10公克以上之規定，故依法規競合，以重法優於輕法之適
    用法則，本案被告轉讓甲基安非他命，自應適用藥事法論處
    。核被告乙○○所為，係犯藥事法第83條第1項轉讓禁藥罪
    。爰審被告尚無犯罪前科，有台灣高等法院被告前科紀錄表
    在卷足稽，僅因其自行施用甲基安非他命時，未阻止甲○○
    取用其所有甲基安非他命致犯本罪，甲○○亦僅施用少許，
    所生損害不大，及於本院審理中先否認再承認犯罪等一切情
    狀，量處如主所示之刑，未查，被告前未曾故意受有期徒刑
    以上刑之宣告，有前揭被告前案紀錄表在卷可按，已坦承犯
    行，深具悔意，其經此教訓，當知警惕而無再犯之虞，本院
    綜核各情，所宣告之刑，認以暫不執行為適當，併予宣告緩
    刑，以啟自新，為使其能知法守法，並對社會有所貢獻，並
    宣告緩刑期間付保護管束，及向社區提供陸拾小時之義務勞
    務。至乙○○所有之甲基安非他命7小包（含袋重共計8.6
    公克，扣案於乙○○之施用毒品案件），雖係被告所有，惟
    並非供本案犯罪之用，並經被告施用毒品案件裁定沒收銷燬
    ，本案即不再沒收，附此敘明。
三、據上論斷，應依刑事訴訟法第二百九十九條第一項前段，藥
    事法第83條第1項，刑法第十一條前段、第七十四條第一項
    第一款、第二項第五款、第九十三條第一項第二款，判決如
    主文。
中    華    民    國    97    年    10    月    21    日
                  刑事第一庭    審判長法  官  林宜民
                                      法  官  許惠瑜
                                      法  官  林清鈞
上正本證明與原本無異。
如不服本判決，應於收受送達後10日內向本院提出上訴書狀（應
敘述具體理由並附繕本）。
上訴書狀如未敘述理由，應於上訴期間屆滿後20日內補提理由書
於本院。
                                書記官  陳貴卿
中    華    民    國    97    年    10    月    21    日
附錄論罪科刑法條
藥事法第83條第1項
明知為偽藥或禁藥，而販賣、供應、調劑、運送、寄藏、牙保、
轉讓或意圖販賣而陳列者，處7年以下有期徒刑，得併科新臺幣5
百萬元以下罰金。


司法院資訊處製作；財團法人民間司法改革基金會備份。
